【裁判字號】    92,上易,345
【裁判日期】    920715
【裁判案由】    給付買賣價金
【裁判全文】
臺灣高等法院民事判決                            九十二年度上易字第三四五號
    上  訴  人  汶龍國際股份有限公司
    法定代理人  溫佳宸
    被  上訴人  東南油壓股份有限公司
    法定代理人  賴正棋
右列當事人間請求給付買賣價金事件，上訴人對於中華民國九十一年二月十一日臺灣
板橋地方法院第一審判決（九十年度訴字第一一九五號），提起上訴，本院判決如左
：
    主    文
上訴駁回。
第二審訴訟費用由上訴人負擔。
    事    實
甲、上訴人方面：
一、聲明：求為判決：(一)原判決廢棄。(二)被上訴人在第一審之訴駁回。
二、陳述：與原判決記載相同，茲引用之。
三、證據：援用原審之立證方法。
乙、被上訴人方面：
一、聲明：求為判決：上訴駁回。
二、陳述：與原判決記載相同，茲引用之。
三、證據：援用原審之立證方法。
    理    由
一、本件被上訴人起訴主張：上訴人於民國（下同）八十九年八月十日向伊訂購不銹
    鋼筒蓋、端板各二千個，及製作上開物品之模具各一套，並給付新台幣（下同）
    八萬元定金，嗣上訴人於受領部分貨物後，即於八十九年十二月十五日交付訴外
    人宜欣華實業有限公司簽發付款人為陽信商業銀行板橋分行九十年三月十日期第
    0000000號金額為四十六萬三千元支票一張支付該部分之價金。詎該支票
    經為付款提示竟不獲兌現，迭經催討，仍拒不給付模具費二十四萬五千元及成品
    貨款七十一萬六千元，於扣除定金八萬元後，計尚欠八十八萬一千元等情，爰求
    為命上訴人如數給付並加付法定遲延利息之判決。
    上訴人則以：伊於八十九年八月十日向被上訴人訂購系爭貨物及模具時，言明被
    上訴人應於三十日內交貨，詎被上訴人竟遲延交貨，直至同年十月四日始交付部
    分端板，又於同年十一月二十三日始再交付部分筒蓋，且均與約定之規格不符，
    伊屢次要求被上訴人改善未果，惟因伊之客戶一再催促，伊方盡量試做二百個，
    然仍無法使用，伊遂於九十年二月二十六日以存證信函向被上訴人表示解除契約
    ，故被上訴人再請求給付系爭貨款，實無理由。又被上訴人每次交貨時，伊均有
    告知貨物有瑕疵，並請求被上訴人修改，惟被上訴人要求先給付貨款始願修改，
    伊無奈始以前開支票給付部分貨款。且伊亦得以伊所支出之鑑定費用八萬元及存
    放系爭貨物之倉租九萬元主張抵銷云云，資為抗辯。
二、經查被上訴人主張之前開事實，業據其提出出貨單請款明細表、應收帳款明細表
    、前開支票及退票理由單、支票收訖簽回聯及存證信函為證（見原審卷第七至十
    五、五○、五一頁），且為上訴人所不爭執（見本院卷第四十、四一頁），自堪
    信為真實。
三、按契約當事人之一方遲延給付者，除當事人另約定得不經催告逕行解除契約及依
    契約之性質或當事人之意思表示非於一定時期為給付不能達其契約之目的外，必
    經他方當事人定相當期限催告其履行而不於期限內履行時，始得解除其契約，此
    觀民法第二百五十四條及第二百五十五條之規定自明（最高法院八十六年度台上
    字第三一○五號判決參照）。本件被上訴人所應交付者為不銹鋼筒蓋及端板，性
    質上為一般商品，從契約所定給付內容客觀上觀察並無非於一定時期為給付即不
    能達其契約目的之情形，或有遲延交貨時上訴人得不經催告逕行解除契約之約定
    ，是縱被上訴人有遲延交貨之情形，揆諸前揭說明，上訴人仍應定相當期限催告
    被上訴人履行，於被上訴人仍不履行時，始得解除契約。上訴人既未定相當期限
    催告被上訴人履行，即逕於九十年二月二十六日以存證信函向被上訴人表示解除
    本件買賣契約（見原審卷第七、八頁），自屬不合法而不生效力。
四、次按買受人應按物之性質依通常程序，從速檢查其所受領之物。如發現有應由出
    賣人負擔保責任之瑕疵，應即通知出賣人；又買受人怠於為前項通知者，除依通
    常之檢查不能發現之瑕疵外，視為承認其所受領之物，民法第三百五十六條第一
    項、第二項分別定有明文。系爭貨物之設計圖樣為上訴人所提供，被上訴人係依
    照上訴人之要求而製作模具，再製作成品，惟上訴人於收受系爭貨物後，尚需再
    加工組合後，始出售予客戶，有設計圖可憑（見原審卷第三九至四二頁），且為
    上訴人所不爭執（見原審卷第三○、三一頁），是上訴人對於系爭貨物是否有瑕
    疵，是否合於其所要求之品質，應具有檢查之能力。又上訴人已於原審自認「我
    去過他們（指被上訴人）工廠超過十五次，因為他們做的很慢，我在模具做好的
    時候就有拿空筒去試，試的時候端板部分還可以，筒蓋部分放不進去，因為模具
    原告（指被上訴人）方面是請三重（市）那邊的工廠做，我還特定跑去三重（市
    ）的工廠看」（見原審卷第一五九、一六○頁），而證人李石生亦在原審證稱：
    「這件案子是我在負責的，從製作模具到試作樣品，被告（指上訴人）法定代理
    人都有來工廠看，要怎樣修改他都當場跟我說，在送鑑之圖樣上畫來畫去，最後
    已經沒有照圖樣做了，正式生產之前曾經給被告好幾次樣品，生產之後也沒有聽
    被告說還要怎麼修改。被告當初曾經拿中間的空筒來我們工廠，由於當時沒有加
    熱，所以合的，後來如果把空筒拿去加熱就會尺寸不合。本來是圓形的東西，
    經過熱處理之後可能就不是圓形。」（見原審卷第一五九頁），足見上訴人對於
    系爭貨物之製作過程及成品品質應十分瞭解，況上訴人於八十九年十月二日收受
    被上訴人送來之系爭貨物樣品（見原審卷第九頁之出貨單），並未表示異議，並
    曾以空筒測試後，再陸續收受被上訴人依上開樣品製成之筒蓋五百五十六個、上
    端板九百七十二個，下端板一千零三十個，有各該出貨單可憑（見原審卷第十至
    十二頁），亦為兩造所不爭執（見本院卷第二一頁），顯見足認上訴人於收受系
    爭貨物前，即已知悉是否有瑕疵，惟仍予以收受，自有承認其所受領之貨物之意
    思，至為灼然。又上訴人最後一次收受部分貨物係在八十九年十一月二十三日，
    距同年十二月十五日交付前開支票時止，曾試作成品二百多個（見原審卷第三○
    頁），亦已有相當期間足使上訴人判斷試作結果是否堪以使用，惟其仍以前開支
    票支付上開已交付貨物之價金，尤證上訴人已承認其所受領之貨物。雖上訴人云
    此全係因被上訴人要求先付款再修改，伊無奈始交付前開支票，然為被上訴人所
    否認，而上訴人對此復不能舉證，以實其說，自無足取。系爭貨物，雖經原審依
    上訴人之聲請送請金屬工業研究發展中心區域研發服務處（中區）抽驗檢驗結果
    認為「不銹鋼筒蓋、上端板及下端板三件加工成品皆不符合設計圖樣之要求，仍
    可以修補」，有該檢驗報告可稽（見外放鑑定報告），惟上開鑑定係就加工後之
    成品而為鑑定，並非就未加工前被上訴人製成之筒蓋、上端板及下端板分別鑑定
    ，再參以上開證人李石生所證述：「把空筒拿去加熱就會尺寸不合，本來是圓形
    的東西，經過熱處理後可能就不是圓形的」（見原審卷第一五九頁），故上開鑑
    定結果，尚難據為有利於上訴人之認定。縱認被上訴人已交付之部分貨物有瑕疵
    ，惟上訴人既已承認所受領之貨物，即不得再據以主張解除本件買賣契約，自亦
    不生合法解除之效力。
五、末按因清償債務而對於債權人負擔新債務者，除當事人另有意思表示外，若新債
    務不履行時，其舊債務仍不消滅，民法第三百二十條定有明文。本件上訴人雖曾
    以前開支票支付部分貨物之價金，惟該支票既不獲兌現，其所負之給付價金義務
    自仍不消滅。又本件鑑定費用係屬訴訟費用之一部，既經本院認為應由上訴人負
    擔全部訴訟費用，上訴人即無由就此主張抵銷；另上訴人所主張已支出倉租部分
    ，迄未提出證據證明，況上訴人既已承認所受領之物，尤難認應由被上訴人負賠
    償之責，自亦不得據以主張抵銷。
六、綜上所述，被上訴人依據買賣之法律關係，請求上訴人給付八十八萬一千元，及
    自起訴狀繕本送達之翌日即九十年六月十五日起至清償日止，按年息百分之五計
    算之利息，自屬應予准許。從而原審所為上訴人敗訴之判決，並無違誤。上訴論
    猶執前詞指摘原判決不當，求予廢棄改判，為無理由。
七、至兩造其餘之攻擊或防禦方法及未經援用之證據，經本院斟酌後，認為均不足以
    影響本判決之結果，自無逐一詳予論駁之必要，併此敘明。
八、據上論結，本件上訴為無理由，依民事訴訟法第四百四十九條第一項、第七十八
    條，判決如主文。
中    華    民    國    九十二    年       七       月     十    五     日
                              民事第十三庭
                                  審判長法  官  林  鄉  誠
                                        法  官  鄭  威  莉
                                        法  官  劉  清  景
右正本係照原本作成。
不得上訴
中    華    民    國    九十二    年       七       月     十    八     日
                                        書記官  高  澄  純


司法院資訊處製作；財團法人民間司法改革基金會備份。
